【裁判字號】    90,台上,3696
【裁判日期】    900620
【裁判案由】    貪污
【裁判全文】
最高法院刑事判決                                九十年度台上字第三六九六號
    上  訴  人  丙○○
    選任辯護人  粘舜權律師
    上  訴  人  甲○○
    選任辯護人  杜英達律師
                陳玉玲律師
    上  訴  人  乙○○
    選任辯護人  孫銘豫律師
    上  訴  人  丁○○
    選任辯護人  林廷隆律師
右上訴人等因貪污案件，不服台灣高等法院中華民國八十九年十二月二十八日第二審
判決（八十九年度上訴字第一三四號，起訴案號：台灣板橋地方法院檢察署八十六年
度偵字第二八八四、四四八一號），提起上訴，本院判決如左：
    主  文
原判決撤銷，發回台灣高等法院。
    理  由
本件原判決撤銷第一審諭知上訴人丙○○、甲○○、乙○○、丁○○無罪之判決，改
判論處該上訴人等四人以依據法令從事公務之人員，共同對於主管之事務圖利罪刑，
固非無見。
惟查：(一)主文內宣告之罪名，除法條之內容僅係解釋某種犯罪者，祇須記載所犯罪名
外，應與條文內容一致。又民國八十一年七月十七日修正公布之貪污治罪條例第六條
第一項第四款規定「對於主管或監督之事務，直接或間接圖利者，處……」。原判決
於主文內僅記載「丙○○、甲○○、乙○○、丁○○依據法令從事公務之人員，共同
對於主管之事務圖利，……」，並未明白記載上訴人等究係直接圖利或間接圖利，致
與條文內容不相一致，不無瑕疵。(二)有罪之判決書，對於犯罪事實必須詳加認定，然
後於理由內明其認定犯罪事實所憑之證據及其認定之理由，方足以資論罪科刑。又
貪污治罪條例第六條第一項第四款（八十一年七月十七日修正公布）規定之圖利罪，
必須圖得之利益，係屬不法之利益，始能成立，此項犯罪構成要件，必須在事實欄內
明白認定，並於判決理由內詳為說明憑以認定之證據及認定之理由。原判決論處上訴
人等以依據法令從事公務之人員，共同對於主管之事務圖利罪刑，但於事實欄內僅記
載「許烈嘉建築師已領取一、二期設計監造酬金新台幣（下同）六千八百七十二萬三
千一百五十五元」（見原判決第四頁第十五、十六行），並未認定上訴人等圖利建築
師許烈嘉不法利益究係若干金額﹖亦未於判決理由內說明憑以認定上訴人等所圖者為
不法利益之證據及認定之理由，難謂於法無違。(三)科刑判決所認定之事實，與其所採
用之證據不相適合，即屬證據上之理由矛盾，按諸刑事訴訟法第三百七十九條第十四
款，其判決當然違背法令。依卷附許烈嘉建築師事務所建築設計監造費用明細表及土
城市公所動支經費請示單（見八十六年度偵字第二八八四號卷第三○二、三○○頁）
所載，建築師所領取之一、二期設計監造酬金為六千零壹拾萬八千六百七十五元。乃
原判決未將上開明細表及請示單內關於代收轉付之結構技師簽證、水電消防技師設計
簽證、景觀設計及拆除執照費用、建築線測量申請費用、縣政府執照規費等費用扣除
，致所認定許烈嘉建築師已領取一、二期設計監造酬金為六千八百七十二萬三千一百
五十五元乙節，核與卷內證據資料所顯示者，尚非相符。上訴人等上訴意旨執以指摘
，為有理由，應認原判決有撤銷發回之原因。
據上論結，應依刑事訴訟法第三百九十七條、第四百零一條，判決如主文。
中      華      民      國     九十     年      六      月     二十     日
                              最高法院刑事第十一庭
                                  審判長法官  林  增  福
                                        法官  邵  燕  玲
                                        法官  吳  昆  仁
                                        法官  陳  世  雄
                                        法官  惠  光  霞
      右正本證明與原本無異
                                              書  記  官
中      華      民      國     九十     年      六      月    二十九    日


司法院資訊處製作；財團法人民間司法改革基金會備份。
